臺灣臺中地方法院刑事判決             100年度訴字第3097號
公  訴  人  臺灣臺中地方法院檢察署檢察官
被      告  黃清來
上列被告因違反毒品危害防制條例案件，經檢察官提起公訴（10
0年度毒偵字第3199號），被告於準備程序中就被訴事實為有罪
之陳述，經告以簡式審判之旨，並聽取意見後，經合議庭裁定由
受命法官獨任行簡式審判程序，本院判決如下：
    主    文
黃清來施用第一級毒品，累犯，處有期徒刑壹年壹月。
    犯罪事實
一、黃清來前因施用毒品案件，經送觀察、勒戒後，認無繼續施
    用毒品傾向，於民國89年11月10日執行完畢釋放，然猶無法
    戒除毒癮，復於觀察、勒戒執行完畢釋放後5年內之94年間
    ，因施用毒品案件，經法院判處有期徒刑11月，並與另經法
    院判處有期徒刑5月、6月之竊盜、贓物等罪，定應執行有期
    徒刑1年8月確定，入監執行後，於95年7月14日因縮短刑期
    假釋付保護管束出監，於95年12月13日假釋期滿未經撤銷視
    為已執行完畢。其猶不知警惕，於上開施用毒品案件經依法
    追訴處罰後，仍於100年5月26日（即為警方於同年月28日下
    午4時56分採尿之前2日）某時，在臺中市○○區○○路164
    巷4弄40號住處內，以針筒注射方式，施用第一級毒品海洛
    因1次。嗣因其為毒品列管人口，經通知定期到場採驗尿液
    ，於指定時無正當理由不到場，臺中市政府警察局烏日分局
    報請檢察官核發強制到場（強制採驗尿液）許可書，於100
    年5月28日下午4時56分（起訴書誤載為同時46分）許，為警
    在臺中市政府警察局烏日分局偵查隊採集其尿液送驗，結果
    呈可待因及嗎啡陽性反應而查獲。
二、案經臺中市政府警察局烏日分局報請臺灣臺中地方法院檢察
    署檢察官偵查起訴。
    理    由
一、按除被告所犯為死刑、無期徒刑、最輕本刑為3年以上有期
    徒刑之罪或高等法院管轄第一審案件者外，於第273條第1項
    程序進行中，被告先就被訴事實為有罪之陳述時，審判長得
    告知被告簡式審判程序之旨，並聽取當事人、代理人、辯護
    人及輔佐人之意見後，裁定進行簡式審判程序；除簡式審判
    程序、簡易程序及第376條第1款、第2款所列之罪之案件外
    ，第一審應行合議審判，刑事訴訟法第273條之1第1項、第
    284條之1分別定有明文。本案被告黃清來係涉死刑、無期徒
    刑、最輕本刑為3年以上有期徒刑之罪或高等法院管轄第一
    審案件以外之罪，並於行準備程序時就被訴事實為有罪之陳
    述，本院合議庭依前揭規定，經評議結果，裁定改由受命法
    官獨任行簡式審判程序進行審理，是本案之證據調查，依刑
    事訴訟法第273條之2規定，不受同法第159條第1項、第161
    條之2、第161條之3、第163條之1及第164條至第170條關於
    傳聞法則、證據調查等規定之限制，合先敘明。
二、上揭犯罪事實，業據被告於警詢、偵訊及本院審理中坦承不
    諱，又被告經通知定期到場採驗尿液，於指定時無正當理由
    不到場，臺中市政府警察局烏日分局報請檢察官核發強制到
    場（強制採驗尿液）許可書，經警採集其尿液送驗結果，確
    呈海洛因代謝物之可待因、嗎啡陽性反應一情，有中山醫學
    大學附設醫院檢驗科藥物檢測中心100年6月15日第0000000
    號濫用藥物尿液檢驗報告、勘察採證同意書、應受尿液採驗
    人尿液檢體採集送驗紀錄表各1份（見偵查卷第20至23頁）
    、應受尿液採驗人到場（強制採驗尿液）許可申請書、檢察
    官強制到場（強制採驗尿液）許可書、採驗尿液通知書回執
    聯各1件附卷可稽，足徵被告前揭施用第一級毒品之自白核
    與事實相符，堪予採信。再按毒品危害防制條例於92年7月9
    日修正公布，自93年1月9日施行，其中第20條、第23條將施
    用毒品之刑事處遇程序，區分為「初犯」及「五年內再犯」
    、「五年後再犯」。依其立法理由之說明：「初犯」，經觀
    察、勒戒或強制戒治後，應為不起訴處分或不付審理之裁定
    ；經觀察、勒戒或強制戒治執行完畢釋放後，「五年內再犯
    」者，因其再犯率甚高，原實施之觀察、勒戒及強制戒治既
    已無法收其實效，爰依法追訴或裁定交付審理。至於經觀察
    、勒戒或強制戒治執行完畢釋放後，「五年後再犯」者，前
    所實施之觀察、勒戒或強制戒治已足以遮斷其施用毒品之毒
    癮，為期自新及協助其斷除毒癮，仍適用「初犯」規定，先
    經觀察、勒戒或強制戒治之程序。從而依修正後之規定，僅
    限於「初犯」及「五年後再犯」二種情形，始應先經觀察、
    勒戒或強制戒治程序。依上開說明，及92年7月9日新修正之
    毒品危害防制條例第20條第3項、第23條第2項之修正理由所
    示，就施用毒品者，祇於「初犯」及「五年後再犯」二種情
    形，有其追訴條件之限制，即須於初犯經觀察、勒戒或強制
    戒治釋放後，五年內均無施用毒品之行為，始能認其前所實
    施之觀察、勒戒或強制戒治已足遮斷毒癮，而得於五年後再
    犯時，再予適用初犯之規定，重行觀察、勒戒等程序。倘五
    年內已經再犯，被依法追訴處罰，縱其第三次（或第三次以
    上）施用毒品之時間在初犯釋放五年以後，即與「五年後再
    犯」之情形有別，且因已於「五年內再犯」，顯見其再犯率
    甚高，原實施觀察、勒戒或強制戒治，已無法收其實效，而
    無五年戒斷期之存在，自無再經觀察、勒戒及強制戒治之必
    要，應由檢察官逕行起訴，始符毒品危害防制條例修正之本
    旨（參照最高法院95年5月9日95年度第7次刑庭會議決定）
    。查被告前因施用毒品案件，經送觀察、勒戒後，認無繼續
    施用毒品傾向，於89年11月10日執行完畢釋放，然猶無法戒
    除毒癮，復於觀察、勒戒執行完畢釋放後5年內之94年間，
    復因施用毒品案件，經法院判處有期徒刑11月，並與另經法
    院判處有期徒刑5月、6月之竊盜、贓物等罪，定應執行有期
    徒刑1年8月確定，入監執行後，於95年7月14日因縮短刑期
    假釋付保護管束出監，於95年12月13日假釋期滿未經撤銷視
    為已執行完畢等情，有臺灣高等法院被告前案紀錄表1份在
    卷可按，是被告於89年間觀察、勒戒執行完畢後至本案施用
    毒品犯行，雖已逾5年，然其於觀察、勒戒執行完畢後5年內
    仍有上開施用毒品犯行，並因此經判處罪刑確定，依上開最
    高法院決議要旨之見解，被告雖於前揭觀察、勒戒執行完畢
    釋放後，於100年5月26日再因施用海洛因為警查獲，即非屬
    毒品危害防制條例第20條第3項所定「5年後再犯」之情形，
    檢察官逕行起訴，要無不合。本案事證明確，被告上開施用
    第一級毒品犯行，洵堪認定，應予依法論科。
三、論罪科刑之理由：
（一）查海洛因係毒品危害防制條例第2條第2項第1款規定之第
      一級毒品，不得非法持有、施用，是核被告所為，係犯同
      條例第10條第1項之施用第一級毒品罪。其施用第一級毒
      品前持有第一級毒品之低度行為，應為施用之高度行為所
      吸收，不另論罪。
（二）被告前曾因施用毒品案件，經法院判處有期徒刑11月，並
      與另經法院判處有期徒刑5月、6月之竊盜、贓物等罪，定
      應執行有期徒刑1年8月確定，入監執行後，於95年7月14
      日因縮短刑期假釋付保護管束出監，於95年12月13日假釋
      期滿未經撤銷視為已執行完畢執行完畢之事實，有臺灣高
      等法院被告前案紀錄表1份附卷可稽，其於5年以內再故意
      犯本案有期徒刑以上之罪，應依刑法第47條第1項，論以
      累犯，並加重其刑。
（三）爰審酌被告有多次犯罪前科之品行（參卷附臺灣高等法院
      被告前案紀錄表），又其因多次施用毒品，歷經觀察、勒
      戒、受有期徒刑執行完畢後，仍不知警惕，且無視於毒品
      對於自身健康之戕害及國家對於杜絕毒品犯罪之禁令，竟
      再犯本件施用第一級毒品罪，顯見其意志不堅，未有戒除
      惡習之決心，惡性非輕，惟念及被告犯後能坦承犯行，態
      度良好，其施用毒品尚無危害他人，犯罪手段尚屬平和，
      暨施用毒品者均有相當程度之成癮性及心理依賴，其犯罪
      心態與一般刑事犯罪之本質並不相同，應側重適當之醫學
      治療及心理矯治為宜，及其國中畢業之智識程度、經濟小
      康之生活狀況（見偵查卷第17頁被告警詢筆錄受詢問人資
      料)等一切情狀，量處如主文所示之刑，以示懲儆。
據上論斷，應依刑事訴訟法第273條之1第1項、第299條第1項前
段，毒品危害防制條例第10條第1項，刑法第11條前段、第47條
第1項，判決如主文。
本案業經檢察官張容珊到庭執行職務。
中    華    民    國   100    年    12    月    19    日
                  刑事第五庭  法  官  楊真明
以上正本證明與原本無異。
如不服本判決應於收受判決後10日內向本院提出上訴書狀，並應
敘述具體理由；其未敘述上訴理由者，應於上訴期間屆滿後20日
內向本院補提理由書（均須按他造當事人之人數附繕本）「切勿
逕送上級法院」。
                              書記官  賴瓊珠
中    華    民    國   100    年    12    月    19    日
附錄本判決論罪科刑之法條
毒品危害防制條例第10條第1項：
  施用第一級毒品者，處6月以上5年以下有期徒刑。